【裁判字號】    99,台上,7442
【裁判日期】    991202
【裁判案由】    妨害性自主
【裁判全文】
最高法院刑事判決            九十九年度台上字第七四四二號
上  訴  人  甲○○
選任辯護人  王迪吾律師
上列上訴人因妨害性自主案件，不服台灣高等法院中華民國九十
八年四月二十九日第二審判決（九十八年度上訴字第八五六號，
起訴案號：台灣板橋地方法院檢察署九十七年度偵字第二一四八
六號），提起上訴，本院判決如下：
    主  文
上訴駁回。
    理  由
按刑事訴訟法第三百七十七條規定，上訴於第三審法院，非以判
決違背法令為理由，不得為之。是提起第三審上訴，應以原判決
違背法令為理由，係屬法定要件。如果上訴理由書狀並未依據卷
內訴訟資料，具體指摘原判決不適用何種法則或如何適用不當，
或所指摘原判決違法情事，顯與法律規定得為第三審上訴理由之
違法情形，不相適合時，均應認其上訴為不合法律上之程式，予
以駁回。本件上訴人甲○○上訴意旨略稱：(一)、原判決事實認定
：「（上訴人）於民國九十七年七月十三日接獲Ａ女（○○○年
○○月間出生，代號00000000號，真實姓名、出生日詳卷）來電
邀約聊天，竟與林○○萌生共同對於Ａ女為強制性交之犯意聯絡
，於同日凌晨四時許，……（為本件犯罪行為）」，即其犯意聯
絡，係萌生於接獲Ａ女來電邀約聊天之時。惟理由卻說明：「被
告（上訴人，下同）與證人林○○雖否認有事先謀議，惟由被害
人Ａ女上車及其後進入（汽車）旅館並非出於己意情況觀之，益
徵被告與林○○於Ａ女上車之前早就謀議將Ａ女誘騙上車」云云
。惟上訴人係於九十七年七月十三日在○○縣○○市○○路家中
，接獲Ａ女之電話，再開車（載林○○）至十數公里之○○市○
○路Ａ女之檳榔攤，經聊天許久，因Ａ女不耐久站，始進入上訴
人之自用小客車內，嗣再將之載往汽車旅館。原判決之前揭記載
，互核不符，有判決不載理由或所載理由矛盾之違法。(二)、本罪
以「二人以上共同犯之者」為構成要件，應有具體之犯意聯絡行
為，始足當之。原判決未說明「犯意聯絡」之具體行為，而以「
萌生」犯意，說明有犯意之聯絡，有理由不備之違法。(三)、Ａ女
於偵查中證稱：「後來林○○就先溜走，他要走的時候有跟甲○
○（上訴人，下同）講一句話，說不要緊，你給我弄這齣（台語
），林○○就先匆匆忙忙的走掉」。上訴人於偵查中亦供述：「
那時候我記得林○○要走的時候，有罵我，說你把我弄這齣（台
語），我真的什麼都不知道」。足見Ａ女與上訴人所供，林○○
於臨走之前曾罵上訴人「你把我弄這齣」之事實，互核相符。是
依Ａ女與上訴人之供述，顯然林○○於離開犯罪現場時，曾怪罪
上訴人未與其「意思聯絡」，違反或破壞林○○之犯罪計畫，故
上訴人與林○○並無「萌生共同對於Ａ女為強制性交之犯意聯絡
」。原判決對此證據未予採納，逕為有罪之判決，有理由不備之
違法。(四)、原判決事實認定：「Ａ女見狀喊叫並掙脫林○○之控
制，奔至唐○○（汽車旅館之員工）身邊求援，甲○○、林○○
始罷手」。惟唐○○於偵查中證稱：「我就跟她（指Ａ女）說你
怎麼會跟他們出來，她沒有跟我提到她被性侵害的事」。復於第
一審證稱：「我有問Ａ女發生何事，Ａ女說她在做生意（指在賣
檳榔），她也不知道後來為何會這樣」。據此以觀，Ａ女均未向
唐○○提及被性侵害之事。原審判決所為前揭認定，即與卷內資
料不符，有證據上理由矛盾之違法。(五)、原判決事實認定：「因
Ａ女不耐久站，遂進入上開自用小客車內，坐在後座繼續聊天」
。復於理由記載：「聊了很久，因伊腳痠，就自己開後車門坐進
車內」、「因為聊天太久，腳痠，所以就打開被告車門，坐到副
駕駛座後方座位」等語。均與原判決所認，「Ａ女上車及其後進
入（汽車）旅館並非出於己意」有別，亦屬理由矛盾云云。
惟查：原判決綜合全案卷證資料，本於事實審法院採證認事之職
權，認定上訴人於九十七年七月十三日接獲其前鄰居Ａ女來電邀
約聊天，竟與林○○（已另案判刑確定）萌生共同對於Ａ女為強
制性交之犯意聯絡，於同日凌晨四時許，由上訴人駕駛車號00─
0000號自用小客車搭載林○○，前往○○縣○○市○○路Ａ女所
任職之檳榔攤前，與Ａ女聊天。嗣Ａ女因不耐久站，遂進入上開
自用小客車後座，繼續聊天，上訴人乃將車門反鎖，並向Ａ女佯
稱該門鎖損壞（無法開啟），擬開車前往他處找友人拿取物品後
，再將Ａ女送回原處，Ａ女不疑有他，任由上訴人將之載離（未
及打烊之）檳榔攤。上訴人即搭載林○○及Ａ女，將車輛駛往○
○縣○○市○○路八號「○○汽車旅館」，進入第六一七號房間
，Ａ女察覺有異，要求上訴人將之載回檳榔攤，上訴人不予理會
，並躺在床上佯睡，而推由林○○抱住Ａ女，壓制其抗拒，強行
脫掉Ａ女之外褲、內褲，丟在床上（之另一側）。Ａ女擬跨過躺
在床上佯睡之上訴人，欲拾回其被脫下之外褲、內褲時，上訴人
竟伸手攔阻並勒住Ａ女之身體，以阻止Ａ女拾回外褲、內褲，以
利林○○趁隙脫掉自己之內褲，將Ａ女強壓在床上，予以撫摸，
並以手指插入Ａ女之性器，而以強暴之方法，共同對Ａ女為強制
性交得逞。其後（林○○欲再以性器進入Ａ女之性器時），適因
汽車旅館之員工唐○○至該房間，擬向上訴人收取住宿費（先前
僅繳付休息之費用，嗣在電話中改為住宿）及登記身分資料，Ａ
女乃高聲呼叫，並掙脫林○○之控制，奔至唐○○身邊求助，上
訴人及林○○始罷手。Ａ女經唐○○之協助搭乘計程車離開汽車
旅館，（待返回檳榔攤時，發現未及關門之檳榔攤遭竊盜，損失
約新台幣〔下同〕三萬七千元至三萬八千元），乃向警方報案查
獲等情。因而撤銷第一審判決，改判論處上訴人二人以上共同對
於女子以強暴之方法而為性交（累犯，於依刑法第五十九條規定
酌量減輕其刑後，量處有期徒刑三年十月）罪刑，已依據卷內資
料，說明其所憑之證據及認定之理由。上訴人對於如何於前揭時
間，駕駛其自用小客車從○○縣○○市○○路之檳榔攤，將Ａ女
載往○○縣○○市○○路八號「○○汽車旅館」之事實坦白承認
，其雖否認與林○○共同對Ａ女為強制性交，辯稱將車輛駛至「
○○汽車旅館」後，僅林○○與Ａ女進入六一七號房間，伊留在
車上，不知林○○與Ａ女在房間內發生何事云云。惟前揭事實，
迭據Ａ女指訴綦詳，又Ａ女向「○○汽車旅館」之員工唐○○求
救時，上訴人、林○○均在房間內，Ａ女赤裸下體未穿內褲，「
身體一直發抖」，亦據唐○○結證在卷。因認上訴人確有前揭共
同強制性交犯行，而以上訴人嗣後否認參與，辯稱伊未進入房間
，不知林○○如何對Ａ女為強制性交云云，乃飾卸之詞，不可採
信等情，已逐一說明及指駁。上訴意旨對於原判決所為前揭論斷
，並未依據卷內資料，具體指摘有何違背法令情形。且查：事實
之認定與證據之取捨，乃事實審法院之職權，苟其事實之認定及
證據之取捨，並不違背經驗法則與論理法則，即不容任意指為違
法而執為上訴第三審之理由。上訴人於審判中已承認，係依林○
○之建議，將車輛開往汽車旅館（見第一審卷第十六頁）。林○
○於原審亦證述，與上訴人將Ａ女載到汽車旅館，是要去「休息
」（見原審卷第五十八頁）。又進入「○○汽車旅館」第六一七
號房間後，Ａ女察覺有異，乃要求上訴人將之載回檳榔攤，上訴
人非但不予理會，躺在床上佯睡，任由林○○抱住Ａ女，壓制其
抗拒，強行脫掉Ａ女之外褲、內褲，丟到床上之另一側，Ａ女擬
跨過躺在床上佯睡之上訴人，欲拾回其被脫下之外褲、內褲時，
上訴人且伸手攔阻並勒住Ａ女之身體，以阻止Ａ女拾回外褲、內
褲，以利林○○趁隙脫掉自己之內褲，將Ａ女強壓在床上，予以
撫摸，並以手指插入Ａ女之性器，而以強暴之方法，對Ａ女為強
制性交得逞（至於林○○欲以性器進入Ａ女之性器部分，其性器
已碰觸Ａ女裸露之臀部，適因唐○○到場，致未得逞）。則原判
決認定，上訴人與林○○對於前揭犯罪事實，有犯意聯絡、行為
分擔，即不能任意指摘為違法。況林○○於另案通緝到案後，對
於其與上訴人共同對Ａ女為強制性交之事實「坦承不諱」，業經
台灣板橋地方法院依「二人以上共同對於女子以強暴之方法而為
性交」罪，於依刑法第五十九條規定酌量減輕其刑後，判處有期
徒刑四年二月確定，有該法院九十八年度訴字第一七四○號刑事
判決可查。上訴意旨，猶否認其與林○○有犯意之聯絡，係以自
己之說詞，任意指摘，並非適法之第三審上訴理由。另Ａ女與上
訴人聊天之際，因不耐久站，遂坐進上訴人之自用小客車後座，
上訴人即將車門反鎖，並佯稱門鎖損壞無法開啟，將之載離未及
打烊之檳榔攤，待Ａ女遭性侵害完畢返回時，該檳榔攤因未及關
門，致其內之財物被竊取，損失約三萬七千元至三萬八千元。原
判決認為Ａ女被載往汽車旅館「並非出於己意」，尚非無據。上
訴意旨任意指摘，亦非適法之第三審上訴理由。至於其餘之爭辯
，則係對於原判決已說明事項及屬原審採證認事職權之適法行使
，持憑己見而為不同之評價，且重為事實之爭執，均與法律規定
得為第三審上訴理由之違法情形，不相適合。其上訴不合法律上
之程式，應予駁回。
據上論結，應依刑事訴訟法第三百九十五條前段，判決如主文。
中    華    民    國  九十九  年   十二   月    二    日
                      最高法院刑事第五庭
                          審判長法官  謝  俊  雄  
                                法官  陳  世  雄  
                                法官  魏  新  和  
                                法官  吳  信  銘  
                                法官  段  景  榕  
本件正本證明與原本無異
                                      書  記  官  
中    華    民    國  九十九  年   十二   月    六    日
                                                       s

司法院資訊處製作；財團法人民間司法改革基金會備份。
